臺灣桃園地方法院刑事判決　　　　　　 93年度交訴字第119號
公　訴　人　台灣桃園地方法院檢察署檢察官
被　　　告　甲○○　男　49歲.
選任辯護人　丁○○律師
被　　　告　己○○　男　29歲.
選任辯護人　乙○○律師
上列被告等因過失致死案件，經檢察官提起公訴（93年度偵字第
5681號），本院判決如下：
    主  文
甲○○從事業務之人，因業務上之過失致人於死，處有期徒刑柒
月。
己○○無罪。
    事  實
一、甲○○考領有職業聯結車駕照，受僱於志信國際股份有限公
    司（下稱志信公司），擔任營業貨櫃曳引車司機，為從事駕
    駛業務之人，於民國91年12月14日下午，駕駛車主為志信公
    司之車號KA-681號營業貨櫃曳引車附掛JH38號板車，自桃園
    縣楊梅鎮埔心地區怡聯貨櫃集散站出發，欲經由中山高速公
    路至高雄卸貨，而沿桃園縣楊梅鎮○○○路往楊梅方向行駛
    ，於同日下午3 時20分許，途經中山北路348 號前時，甲○○原應注意汽車行駛時，駕駛人應注意兩車併行之間隔，並
    隨時採取必要之安全措施，而依當時客觀情狀，天候情、光
    線良好、路面乾燥、無缺陷、無障礙物、視距良好，並無不
    能注意之情事，竟疏於注意，未保持兩車併行之間隔並採取
    必要之措施，適有未考領機車駕駛執照及未佩戴安全帽之黃
    前錡騎乘車號TZK-185 號輕機車（車主為其父庚○○），亦
    沿中山北路往楊梅方向直行而行至該處，於正通過該處由己○○已依規定緊靠右側堆放輪胎之道路並停放於路面邊線內
    之車號為9G-5916 號自小客車左側時，而黃前錡亦疏未注意
    保持兩車併行之間隔，並採取必要之措施，導致甲○○所駕
    駛之貨櫃曳引車右後輪前方護欄與黃前錡所駕駛之上揭輕型
    機車左側把手發生擦撞，黃前錡連人帶車即倒地，跌入甲○○所駕駛上開車輛之車身下方，再遭該貨櫃曳引車之右後輪
    輾過，甲○○由其駕駛車上之後視鏡見狀，並由駕駛車號
    KT676 號聯結車之同事辛○○鳴按喇叭示警，甲○○乃停車
    並請當地附近住戶打電話請救護車前來送醫，惟黃前錡於送
    醫前即因胸部受創多處鈍傷骨折、骨盆腔骨折、背部挫傷嚴
    重、臀部受創、前額挫傷、下顎挫傷、右肩挫傷嚴重、右前
    臂挫傷致體腔出血而當場死亡。甲○○於事故發生後，於有
    偵查權限之機關發覺其犯罪前，向據報前來之警員丙○○承
    認駕車發生前揭車禍，自首肇事而接受裁判。
二、案經甲○○自首暨被害人黃前錡之父庚○○訴由桃園縣政府
    警察局楊梅分局報請臺灣桃園地方法院檢察署檢察官相驗後
    自動檢舉偵辦起訴。
    理  由
壹、被告甲○○部份：
一、訊據被告甲○○矢口否認有何業務過失致死之犯行，辯稱：
    車禍前伊剛從紅綠燈起步，並未發現被害人黃前錡之機車，
    ，黃前錡騎乘之機車應未碰撞伊所駕駛之貨櫃曳引車，伊係
    由後視鏡看到機車倒地，但機車是從伊後方而來，伊並無任
    何注意義務可言，也無法去保持安全間距云云；惟查：
  (一)被告甲○○雖辯稱機車應係行駛在其貨櫃曳引車之後，然查
    ：當時同為志信公司司機之辛○○，亦駕駛貨櫃曳引車尾隨
    在被告車後，證人辛○○到庭證稱：當時伊與甲○○在等紅
    綠燈，未看到有機車，過紅綠燈以後伊未特別注意有無機車
    ，而伊與甲○○之車中間並無其他車輛，直到看到人倒了以
    後，伊才用無線電通知甲○○其車後倒了一個人等語明確（
    詳本院94年1 月19日審理筆錄第6 至7 頁），按被告甲○○
    所駕駛之同型貨櫃曳引車之駕駛座高度均高於一般自小客車
    及機車（詳92年度相字第43號卷第11頁KA-681號貨櫃曳引車
    高度照片）一節，及證人辛○○之證言可知：被害人黃前錡
    當時所騎乘之輕機車應係行駛於被告甲○○之右側車旁，為
    被告甲○○所駕駛之貨櫃曳引車後方貨櫃所擋住視線，以致
    於未為緊接被告甲○○行駛之辛○○所發覺。故被告甲○○
    所辯被害人之機車係行駛於其後方尚不足採，被告甲○○與
    被害人當時所駕駛車輛應係同向併行一節實屬明確。
  (二)本件被害人黃前錡因車禍而倒地，因胸部受創多處鈍傷骨折
    、骨盆腔骨折、背部挫傷嚴重、臀部受創、右肩挫傷嚴重、
    右前臂挫傷、前額挫傷、下顎挫傷，而致體腔出血，而當場
    死亡之事實，業據臺灣桃園地方法院檢察署檢察官督同檢驗
    員勘驗屬實，檢驗員並驗斷死者應遭輾壓，有臺灣桃園地方
    法院檢察署檢察官勘驗筆錄、相驗屍體證明書、驗斷書在卷
    可稽，由上述被害人其胸部多處鈍傷骨折、背部挫傷、肩、
    背、臀、頭部均有挫傷，其中甚至人體內負載上半身重量，
    厚度甚厚之骨盆腔亦有骨折之情形，致造成被害人體腔出血
    當場死亡之傷勢可知，被害人殊無可能僅因自己倒地而有上
    揭傷勢，必然曾遭重物輾壓始能造成；況以被害人倒地後右
    臉貼地俯臥照片（92年度相字43號卷第39頁）及上開傷勢可
    知，被害人原係面向楊梅方向行駛，向左倒地後右臉貼地俯
    臥，其肩部、臂部挫傷位置均在右側，而並非倒地直接接觸
    地面之左側，顯見其至俯臥處之前，右肩、右臂必然曾遭受
    嚴重挫創，而同案被告己○○之車輛車身、車窗並無明顯任
    何碰撞、擦撞痕跡，亦為證人即負責處理本件交通事故之員
    警丙○○於本院證述屬實，是被害人之身體受創應非證人己○○停放車輛所致，而係遭被告甲○○右後車輪輾壓後所造
    成。且被告己○○於本院亦供稱：當時伊在肇事地點旁之輪
    胎行樓上，有聽到大車子後輪壓到東西而跳動產生很大之聲
    音等情（詳本院94年1 月19日審判筆錄第13頁），核與證人
    戊○○即肇事地點旁檳榔攤業者於本院證述：伊有聽到很大
    的聲音，一抬頭看到很大的貨櫃曳引車（詳本院94年1 月19
    日審判筆錄第8 頁）等語相符，益證被害人倒地過程中曾遭
    被告甲○○所駕駛之貨櫃曳引車輾壓之情甚為灼然。
  (三)至被告甲○○之辯護人雖以：１、以被害人倒地位置距離路
    緣邊線1.4 公尺，被告甲○○之右後車輪距離路緣邊線則為
    1 公尺，若係被告甲○○之右後車輪輾壓過被害人頭頸部，
    依其貨櫃曳引車重量，被害人早已身首異處，事實卻非如此
    。２、事發該處路旁停有己○○之自小客車，依物理原理，
    被告甲○○若與被害人擦撞後，機車應先向右倒，惟己○○
    之車輛並無任何碰撞痕跡，更證被害人之機車絕無可能與被
    告甲○○之車輛發生碰撞。３、卷附被告甲○○之車輛右後
    車輪前之護欄上之圓形痕跡離地僅50公分（辯護人誤載為90
    公分），然被害人機車之直立時把手高度即已超過50公分甚
    多，更加證明該圓形痕跡並非被害人之機車把手所造成云云
    ，為被告置辯。惟查：１、被害人遭輾壓受創之身體部位主
    要係在胸腔、骨盆腔處，觀諸上開臺灣桃園地方法院檢察署
    相驗資料甚明，且被害人當時身著長袖長褲運動服（見現場
    照片，92年度相字43號卷第39頁），經時速約為20公里（被
    告甲○○自承）之貨櫃曳引車輾壓，於衣物包裹下，亦不見
    得會產生「身首異處」或皮肉綻開、血跡沾附車輛輪胎之情
    形，此部分辯護人所辯尚不足採。２、被害人雖係向左側倒
    地後俯臥，然觀諸現場照片及道路交通事故調查報告表可知
    ，被害人於行經被告己○○之自小客車旁與被告甲○○發生
    擦撞時，已無向右完全倒下之空間，而己○○之車窗、車門
    亦無碰撞痕跡，不能排除係被害人向右倒後僅以身體碰撞己○○之自小客車致無留下任何碰撞痕跡，再倒向甲○○之車
    下方為右後車輪所輾壓之可能性，辯護人此部份所指亦無從
    推論被害人與被告甲○○之車輛並無發生碰撞一節。３、證
    人即員警丙○○於本院結證稱：事後其在被告甲○○駕駛之
    貨櫃曳引車右後輪前方護欄上發現明顯新擦痕等語（詳本院
    94 年1月19日審判筆錄第5 頁），經與被害人騎乘之機車左
    把手比對後，其形狀亦屬相符（詳92年度相字43號卷第41、
    45 、46 、47頁照片），至於兩車該擦痕高度雖有出入，惟
    因二車發生擦撞時係處於動態情況下，其擦痕當因機車行進
    時車身的傾斜度及路面高低不同，會產生擦撞高度不一致情
    形出現，辯護人以兩車靜止狀態下之擦痕高度差異為上開辯
    稱，仍難為被告有利之認定。
  (四)綜上，被告甲○○辯稱被害人並非遭其輾壓、被害人係自己
    倒地頭部受創死亡等節，均係畏罪卸責之詞，洵不足採，被
    害人應係與被告甲○○所駕駛之貨櫃曳引車碰撞後遭貨櫃曳
    引車之右後輪輾壓後當場死亡之事實，實屬明確，堪以認定
    。
二、按汽車在行駛時，駕駛人應注意兩車併行之間隔，並隨時採
    取必要之安全措施，道路交通安全規則第94條第3項規定有
    明文，被告甲○○既考領有職業聯結車之駕照，自應對此規
    定知之甚詳；本件案發之時，氣侯良好，日間自然光線充足
    ，路面乾燥無障礙物，並無不能注意之情事，有桃園縣政府
    警察局道路交通事故調查表一份附卷可查；再者，被告甲○○之貨櫃曳引車與被害人黃前錡之機車併行沿中山北路往楊
    梅方向直行之情，業如前述，則斯時被告甲○○在客觀情況
    並無不能注意之情形下，本即應注意兩車併行時應保持相當
    之間隔，佐以被告甲○○自偵查至本院審理時均自承：伊自
    等紅綠燈時至紅綠燈起步後行至本件肇事處均未看到被害人
    之機車，直至被害人之車子倒地伊才從後照鏡發現等語，益
    見被告於當時確實疏未注意透過車上之後照鏡等設備，留意
    車輛併行行駛時應注意保持相當間隔，致發生車禍並使被害
    人倒地後遭貨櫃曳引車之右後輪輾壓而當場死亡，被告對本
    件車禍之發生自有過失。又，本件車禍經送台灣省桃園縣區
    車輛行車事故鑑定委員會鑑定之結果，亦認定：被告甲○○
    駕駛貨櫃曳引車與黃前錡駕駛輕機車同向併行間互未保持安
    全間隔，同為肇事之原因；再由臺灣桃園地方法院檢察署檢
    察官依被告甲○○之聲請送台灣省車輛行車事故覆議鑑定委
    員會覆議之結果，亦維持台灣省桃園縣區車輛行車事故鑑定
    委員會鑑定之結果，此有上開鑑定委員會、覆議鑑定委員會
    函各一份附卷可佐；綜上所述，被告甲○○就本件車禍之發
    生，應有過失，而被害人黃前錡確因本件車禍死亡，與被告
    甲○○之過失行為間，存有相當因果關係。雖被害人黃前錡
    對本件車禍之發生，亦有無照且未注意車輛併行間應保持相
    當之間隔而存有過失，並因未戴安全帽亦造成傷害之擴大，
    然此均無解於被告應負業務過失致人於死之罪責，事證已臻
    明確，被告甲○○之犯行，洵堪認定。
三、被告甲○○於本件案發之時，係志信公司之貨櫃曳引車司機
    ，此據其供明在卷，為從事業務之人，其駕車肇事致人於死
    ，核其所為，係犯刑法第276條第2項之業務過失致人於死罪
    。又甲○○於肇事後，警員於接獲通報前往現場處理尚不知
    何人為犯罪人之際，自承駕車與人發生車禍，業據警員丙○○到庭結證明確，雖被告甲○○主觀上認其無過失而否認犯
    罪，惟其駕車行為有否過失及與被害人黃前錡死亡間有否因
    果關係，乃由法院依事實加以認定，並非憑行為人之承認與
    否予以確定，被告甲○○既於警員丙○○到場時自承其係曳
    引車之駕駛者，而當時警員亦認該曳引車可能係肇事車輛，
    則其自承係曳引車駕駛之行為已利於偵查，參照司法院
     (72)廳刑一字第376 號函之研究意見，應認符合自首之要
    件，被告甲○○嗣並接受調查裁判，顯已合於刑法第62條前
    段規定自首之要件，故依該條規定減輕其刑。爰審酌被告甲○○本件過失肇事致人於死之過失程度，被害人亦與有過失
    ，智識程度、素行尚佳，惟事發迄今已二年有餘，未與被害
    人家屬達成和解，以降低其犯本罪所造之損害，態度非佳等
    一切情狀，量處有期徒刑七月，以示懲儆。
貳、被告己○○部分：
一、公訴意旨略以：於首揭時間、地點，被告己○○本應注意停
    車時應依車輛順行方向緊靠道路右側停車，且依當時情形並
    無不能注意之情形，竟疏未注意，未將所駕駛之車號9G-591
    6號自用小客車緊靠道路右側停放，適被害人黃前錡騎乘車
    號TZK-185號輕機車，沿中山北路往楊梅方向直行而行至該
    處，為避開己○○前開違規停放之自小客車，亦疏未注意與
    左側由甲○○所駕駛之貨櫃曳引車兩車併行之間隔，甲○○
    亦疏未注意及此，即逕行駕車前行，致甲○○所駕駛之貨櫃
    曳引車右後輪前方護欄與黃前錡所駕駛之上揭輕型機車左側
    把手發生擦撞，黃前錡因此倒地，受有胸、腹、骨盆腔骨折
    鈍傷致體腔出血當場死亡，因認被告己○○涉有刑法第276
    條第1項之過失致死罪嫌云云。
二、按犯罪事實應依證據認定之，無證據不得認定犯罪事，又不
    能證明被告犯罪者，應諭無罪之判決，刑事訴訟法第154條
    第2 項、第301 條第1 項分別定有明文。又刑法上之過失犯
    ，應以行為人對於構成犯罪之事實，按其情節應注意並能注
    意而不注意者，始能成立，刑法第14條第1 項亦定有明文。
    若依當時情形，結果之發生，乃事出突然，非其所能注意防
    範，即無過失之可言，縱有結果之發生，亦不能令負刑責（
    最高法院80年度臺上字第4056號判決參照）。次按所謂「信
    賴原則」，在道路交通事故之刑事案件上，係指參與交通行
    為之一方，遵守交通法規秩序，得信賴同時參與交通行為之
    對方或其他人，亦必會遵守交通法規秩序，不致有違反交通
    法規秩序之行為發生，因此，對於對方或其他人因違反交通
    法規秩序之行為所導致之危險結果，即無注意防免之義務，
    從而得以免負過失責任（詳最高法院86年度臺上字第2462號
    判決意旨參照），是以汽車駕駛人對於防止危險發生之相關
    交通法令之規定，業已遵守，並盡相當之注意義務，以防止
    危險發生，始可信賴他人亦能遵守交通規則並盡同等注意義
    務，若因此而發生交通事故，方得以信賴原則為由免除過失
    責任（詳最高法院84年度臺上字第5360號判例參照）。準此
    ，交通事件之刑事審判實務上，已埰用「信賴原則」之法理
    甚明，合先敘明。
三、訊據被告己○○堅詞否認有何過失致人於死之犯行，辯稱：
    伊當時要到該處路邊之輪胎行換輪胎，已將其上開自小客車
    停放於路緣邊線之白線外側，因輪胎行外有放置輪胎，伊已
    緊靠輪胎停放其車輛，並未違規停車，自無過失等語。按汽
    車停車時應依車輛順行方向緊靠道路右側，但單行道應緊靠
    路邊停車；次按，路面邊線係用以指示路肩或路面外側邊緣
    之界線，其線型為白實線，線寬為一五至二○公分，整段設
    置；道路交通安全規則第112 條第2 項、道路交通標誌標線
    號誌設置規則第183 條第1 項前段分別定有明文。公訴意旨
    雖認：被告己○○未緊靠道路右側停車，無形中減縮該路段
    行車之路寬，使來往之車輛為避開其自小客車，必然增加與
    同向併行車輛發生碰撞之危險云云。惟查：(一)被告己○○已
    將其前揭車輛停放於路緣邊線之白線外側，並緊靠於其右側
    之輪胎店「中古胎」招牌及堆置之輪胎停放等情，有現場照
    片在卷可稽（詳92年度相字43號卷第11、13、14頁），而該
    處距離前方紅綠燈為70.4公尺，附近並未設置消防栓或禁止
    臨時停車之標線或標誌，被告己○○之車並未超出邊線停車
    等情，均據證人丙○○於本院證述綦詳（詳本院94年1 月19
    日審判筆錄第5 頁），是被告己○○停車地點，並非道路交
    通安全規則第112 條第1 項各款所定禁止停車之路段，且依
    當時輪胎擺放情形，其亦不能更再緊靠道路右側停車，是被
    告己○○停車即無違規情形，應堪認定。(二)況依首揭關於白
    實線即路面邊線之規定，其外側即表示係路肩或路面外側，
    即並非供作一般車輛所得駕駛行進，而應作為車輛拋錨、故
    障時停車處理或供一般停車所用之區域，被告己○○將其車
    停放於路肩區域自無妨害其他車輛行車之路寬可言，是公訴
    意旨此部份論斷實於法未合，尚不足作為指摘被告己○○犯
    行之憑據。(三)關於被害人黃前錡因車禍死亡之原因，公訴人
    亦曾將被告甲○○、己○○之責任送請台灣省桃園縣區車輛
    行車事故鑑定委員會鑑定，其鑑定結果亦認定：被告甲○○
    駕駛貨櫃曳引車與黃前錡駕駛輕機車同向併行間互未保持安
    全間隔，同為肇事之原因，未曾認被告己○○具有肇事因素
    。公訴人再依被告甲○○之聲請送台灣省車輛行車事故覆議
    鑑定委員會覆議之結果，亦維持台灣省桃園縣區車輛行車事
    故鑑定委員會鑑定之結果。是被告己○○停車既無違規情形
    ，該處路肩亦非被害人行至該處時可得行駛，
    本件被害人因車禍致死之肇事原因應存在於其與被告甲○○
    均無注意保持與同向車輛併行之適當間距，本院並已認定如
    前，而與被告己○○之並無違規之停車情形無相當之因果關
    係，堪以認定。
四、綜上，前引公訴人論告各點胥不足執為對被告己○○不利之
    認定，本件被告己○○停車之行為與被害人之死亡間既不具
    備相當因果關係，此外，復查無其他積極證據可證明被告己○○有如公訴人所指之犯行，依首揭法條說明，自屬不能證
    明被告犯罪而應為無罪之諭知。
據上論斷，應依刑事訴訟法第299條第1項前段、第301條第1項，
刑法第276 條第2 項、第62條前段，罰金罰鍰提高標準條例第1
條前段，判決如主文。
本案經檢察官蔡孟利到庭執行職務。
中　　華　　民　　國　　94　　年　　1 　　月　　31　　日
                                臺灣桃園地方法院交通法庭
                                  審判長法  官  曾淑華
                                        法  官  朱美璘
                                        法  官  楊晴翔
上正本證明與原本無異。
如不服本判決，應於判決送達後十日內向本院提出上訴狀 (應附
繕本)，上訴於臺灣高等法院。
                                        書記官  劉晨輝
中　　華　　民　　國　　94　　年　　1 　　月　　31　　日
